【裁判字號】    99,審訴,608
【裁判日期】    990823
【裁判案由】    毒品危害防制條例
【裁判全文】
            臺灣士林地方法院刑事判決
公  訴  人  臺灣士林地方法院檢察署檢察官
被      告  甲○○
上列被告因違反毒品危害防制條例案件，經檢察官提起公訴（99
年度毒偵字第1297號、第1339號），被告於準備程序中就被訴事
實為有罪之陳述，本院合議庭裁定由受命法官獨任改依簡式審判
程序審理，並判決如下：
    主  文
甲○○施用第一級毒品，累犯，處有期徒刑柒月；又施用第一級
毒品，累犯，處有期徒刑柒月，扣案之第一級毒品海洛因（驗餘
淨重零點肆陸玖公克）沒收銷燬，包裝該海洛因之塑膠空包裝袋
壹個沒收。應執行有期徒刑拾壹月，扣案之第一級毒品海洛因（
驗餘淨重零點肆陸玖公克）沒收銷燬，包裝該海洛因之塑膠空包
裝袋壹個沒收。
    事實及理由
一、本件犯罪事實及證據，除引用檢察官起訴書之記載（如附件
    起訴書）外，另更正並補充：(一)甲○○前因施用毒品案件，
    經法院裁定送觀察、勒戒及強制戒治，於民國89年9 月2 日
    強制戒治付保護管束期滿執行完畢，並經臺灣臺北地方法院
    檢察署檢察官以89年度戒毒偵字第263 號為不起訴處分確定
    。復於前開觀察、勒戒及強制戒治執行完畢釋放後5 年內再
    犯施用毒品案件，除經本院裁定送強制戒治，並經臺灣士林
    地方法院檢察署檢察官以92年度毒偵字第802 號、第851 號
    提起公訴，其中強制戒治部分，於93年1 月9 日因法律修正
    停止執行，而未執行完畢，至刑事訴追部分，經本院以92年
    度訴字第527 號判決判處有期徒刑10月確定；又再犯施用毒
    品案件經本院以93年度士簡字第366 號判決判處有期徒刑3
    月確定；再犯搶奪案件，經本院以93年度訴字第296 號判決
    判處有期徒刑1 年確定，上開3 罪嗣經本院以93年度聲字第
    34號裁定定應執行刑為有期徒刑1 年10月確定；復因施用毒
    品案件，經本院以93年度訴字第411 號判決判處有期徒刑1
    年確定，此與前開搶奪案件，經本院以97年度聲減字第206
    號裁定減刑並定應執行刑為有期徒刑11月確定，於95年10月
    17日縮短刑期假釋付保護管束，於95年11月22日保護管束期
    滿未經撤銷假釋視為執行完畢。復因施用毒品案件，經本院
    以96年度訴字第177 號判決判處有期徒刑1 年2 月確定，嗣
    經本院裁定減為有期徒刑7 月；再因2 次施用毒品案件，經
    本院分別以96年度訴字第754 號判決、97年度訴字第253 號
    判決各處有期徒刑1 年、10月確定，嗣經本院裁定定應執行
    刑為有期徒刑1 年8 月確定，與前開案件接續執行，於98年
    9 月18日縮短刑期假釋付保護管束，於98年11月30日保護管
    束期滿未經撤銷假釋視為執行完畢。詎被告猶不知悛悔，於
    觀察、勒戒及強制戒治執行完畢釋放後5 年內，再犯施用毒
    品罪，經法院判處罪刑確定後，復分別基於施用第一級毒品
    海洛因之犯意，先於99年5 月14日某時許，在其位於臺北市
    ○○區○○街52號3 樓住處內，以針筒注射之方式，施用第
    一級毒品海洛因1 次，嗣於99年5 月16日晚上7 時30分許，
    在臺北市○○區○○街之大龍公園內，行跡可疑為警臨檢盤
    查，因其為毒品列管人口，經徵得其同意採尿送驗，結果呈
    嗎啡陽性反應，始查悉上情；復於99年6 月8 日、9 日間，
    在上址住處，以針筒注射之方式，施用第一級毒品海洛因1
    次，嗣於99年6 月10日下午2 時40分許，在臺北市○○區○
    ○街2 段17號前，行跡可疑為警臨檢盤查，當場扣得其丟棄
    於地上之海洛因1 包（淨重0.471 公克），經徵得其同意採
    尿送驗，結果呈嗎啡陽性反應，始查悉上情。(二)起訴書證據
    清單編號2 補充：檢體編號037453、038301。(三)被告甲○○
    於本院準備程序及審理中之自白核與起訴書所載其他證據相
    符，足見被告自白與事實相符，本件事證明確，被告犯行洵
    堪認定，應依法論科。
二、核被告所為，分別係犯毒品危害防制條例第10條第1 項之施
    用第一級毒品罪。被告施用第一級毒品海洛因前後持有之低
    度行為，均為施用之高度行為所吸收，均不另論罪。又被告
    所為上開2 次犯行，犯意各別，應予分論併罰。又被告有上
    開所載犯罪科刑及執行情形，此有臺灣高等法院被告前案紀
    錄表1 份附卷可考，其於前案有期徒刑執行完畢後，5 年以
    內故意再犯本件有期徒刑以上之罪，為累犯，均應依法加重
    其刑。再按，毒品危害防制條例認施用毒品者具「病患性犯
    人」之特質，除降低施用毒品罪之法定刑外，並採以觀察、
    勒戒方式戒除其身癮及以強制戒治方式戒除其心癮之措施，
    足認僅對於施用毒品之犯人科以重刑，並不能使其戒除毒癮
    。另參諸世界各國之醫療經驗及醫學界之共識，咸認施用毒
    品成癮者，其心癮甚難戒除，絕難戒絕斷癮，致其再犯率均
    偏高（以新加坡為例，其執行強制戒治後再犯比例高達百分
    之72至75）。因此施用毒品者無法戒絕毒癮，一再施用，本
    為施用毒品者之特性，再犯施用毒品罪，量刑不宜過重，且
    新修正刑法已採一罪一罰，對於施用毒品者，每次施用毒品
    之犯行，均分別處罰，已足制裁被告各次施用毒品之犯行。
    本案被告雖曾因施用毒品案件，經法院裁定送觀察、勒戒及
    強制戒治，於89年9 月2 日強制戒治付保護管束期滿執行完
    畢，並經臺灣臺北地方法院檢察署檢察官以89年度戒毒偵字
    第263 號為不起訴處分確定，復於前開觀察、勒戒及強制戒
    治執行完畢釋放後5 年內再犯施用毒品案件，經本院以92年
    度訴字第527 號判決判處有期徒刑10月確定；又因施用毒品
    案件經本院以93年度士簡字第366 號判決判處有期徒刑3 月
    確定；再因施用毒品案件，經本院以93年度訴字第411 號判
    決判處有期徒刑1 年確定，復因施用毒品案件，經本院以96
    年度訴字第177 號判決判處有期徒刑1 年2 月確定，嗣經本
    院裁定減為有期徒刑7 月；再因2 次施用毒品案件，經本院
    分別以96年度訴字第754 號判決、97年度訴字第253 號判決
    各處有期徒刑1 年、10月確定，嗣經本院裁定定應執行刑為
    有期徒刑1 年8 月確定，惟本院依據上揭說明並審酌刑法第
    57條所列各項情狀及被告曾經觀察、勒戒及強制戒治，仍無
    法戒除毒癮，復又觸犯本件施用第一、二級毒品犯行，可認
    被告具有「病患性犯人」之特質，又本件被告施用毒品係傷
    害自身健康，所生危害非鉅，及其犯後坦承犯行之態度、家
    庭經濟狀況等一切情狀，分別量處如主文所示之刑，並定其
    應執行之刑。
三、扣案之海洛因1 包（毛重0.671 公克，淨重0.471 公克，採
    樣0.002 公克，驗餘淨重0.469 公克），係查獲之第一級毒
    品，不問屬於被告與否，應依毒品危害防制條例第18條第1
    項前段規定宣告沒收銷燬。又包裝該海洛因之空塑膠包裝袋
    1 個為被告所有供本件施用毒品犯罪所用或預備之工具，業
    經被告供承明確，應依刑法第38條第1 項第2 款、第3 項之
    規定宣告沒收。
據上論斷，應依刑事訴訟法第273 條之1 第1 項、第299 條第1
項前段、第310 條之2 、第454 條第2 項，毒品危害防制條例第
10條第1 項、第18條第1 項前段，刑法第11條、第47條第1 項、
第51條第5 款、第38條第1 項第2 款，判決如主文。
本案經檢察官王巧玲到庭執行職務。
中    華    民    國    99    年    8     月    23    日
                  臺灣士林地方法院刑事第一庭
                          法  官  洪英花
以上正本證明與原本無異。
如不服本判決，應於收受送達後10日內向本院提出上訴書狀，其
未敘述上訴之理由者並得於提起上訴後20日內向本院補提理由書
（均須按他造當事人之人數附繕本）。
                          書記官  趙彩彤
中    華    民    國    99    年    8     月    23    日
附錄本案論罪科刑法條之依據：
毒品危害防制條例第10條
施用第一級毒品者，處有期徒刑6 月以上5 年以下有期徒刑。
施用第二級毒品者，處3 年以下有期徒刑。

司法院資訊處製作；財團法人民間司法改革基金會備份。
